臺灣高等法院高雄分院刑事裁定
111年度聲字第1310號
聲明異議人  
即  受刑人  張明智



上列聲明異議人因殺人案件案件，對臺灣屏東地方檢察署檢察官
執行之指揮（94年度執更肅字第731號之1）聲明異議，本院裁定
如下：
　　主　文
聲明異議駁回。
    理  由
一、聲明異議意旨略以：受刑人假釋交付保護管束期間為92年10
    月9日起至102年10月8日止，是本件假釋殘刑應可認為10年
    ，應適用刑法第2條第1項規定比較新舊法之法律。然臺灣屏
    東地方法院檢察署執行指揮書載明執行刑期以20年計算，檢
    察官執行指揮不當有違法令，應為無效，請求更為適當之處
    置等云云。
二、按受刑人以檢察官執行之指揮為不當者，得向諭知該裁判之
    法院聲明異議。法院應就異議之聲明裁定之，刑事訴訟法第
    484條、第486條分別定有明文。而所謂「諭知該裁判之法院
    」，乃指對被告之有罪判決，於主文內實際宣示其主刑、從
    刑之裁判而言，若判決主文並未諭知主刑、從刑，係因被告
    不服該裁判，向上級法院提起上訴，而上級法院以原審判決
    並無違誤，上訴無理由，因而維持原判決諭知「上訴駁回」
    者，縱屬確定之有罪判決，但因對原判決之主刑、從刑未予
    更易，其本身復未宣示如何之主刑、從刑，自非該條所指「
    諭知該裁判之法院」（最高法院79年台聲字第19號判例意旨
    參照），又假釋之撤銷屬刑事裁判執行之一環，為廣義之司
    法行政處分，對之如有不服，得依刑事訴訟法第484條之規
    定，俟檢察官指揮執行該假釋撤銷後之殘餘徒刑時，再由受
    刑人或其法定代理人或配偶向當初諭知該刑事裁判之法院聲
    明異議（司法院釋字第681號解釋意旨參照）。
三、經查：
  ㈠本件聲明異議人前於77年間，因過失致死案件，經臺灣屏東
    地方法院以77年交訴字第115號判處有期徒刑7月，並經臺灣
    高等法院台南分院以78年度交上訴字第74號、最高法院以78
    年度台上字第1686號判決分別駁回上訴確定。又於78年間因
    殺人案件，經臺灣屏東地方法院以80年重訴緝字第5號判處
    有期徒刑16年，上訴後經本院以80年度上訴字第1480號撤銷
    原判決，改判處無期徒刑，並經最高法院以81年台上字第73
    5號駁回上訴確定。另於80年間因偽造文書等案件，經臺灣
    高雄地方法院以80年訴字第2057號判處有期徒刑10月、5月
    並經定應執行刑1年2月確定。上開3案，嗣經定應執行刑為
    無期徒刑。聲明異議人入監執行後，於92年10月9日假釋出
    獄。嗣聲明異議人於假釋期間，因再犯施用毒品案件，違反
    保安處分執行法第74條之2第1、2款規定，情節重大，經法
    務部以92年9月23日法矯字第0920036150號函撤銷假釋，並
    由檢察官以94年度執更肅字第731之1號執行無期徒刑殘刑20
    年等情，業經本院核查無訛，並有聲明異議人之臺灣高等法
    院被告前案紀錄表、上開執行指揮書、法務部撤銷假釋報告
    表在卷可參（本院卷第11至23頁、第27至31頁），揆諸前開
    說明，聲明異議人對於本件執行檢察官之指揮執行認為不當
    ，應向諭知判處無期徒刑之裁判法院即本院聲明異議。是本
    院就本案聲明異議自有管轄權，合先敘明。
  ㈡聲明異議人固以前開情詞主張臺灣屏東地方檢察署檢察官所
    核發之前開指揮書有違法不當之處云云。然查：
  ⒈關於無期徒刑撤銷後，應如何執行殘刑一節，86年11月26日
    修正之刑法第79條之1第5項規定：「經撤銷假釋執行殘餘刑
    期者，無期徒刑於執行滿二十年，有期徒刑於全部執行完畢
    後，再接續執行他刑，第一項有關合併計算執行期間之規定
    不適用之」；94年1月7日修正之刑法第79條之1第5項則規定
    ：「經撤銷假釋執行殘餘刑期者，無期徒刑於執行滿二十五
    年，有期徒刑於全部執行完畢後，再接續執行他刑，第一項
    有關合併計算執行期間之規定不適用之」。
  ⒉至假釋經撤銷後，其殘餘刑期之計算究應依據前述何時期法
    律規定等節，刑法施行法第7條之1第2項、第7條之2第2項分
    別規定：「因撤銷假釋執行殘餘刑期，其撤銷之原因事實發
    生在86年刑法第79條之1修正施行前者，依修正前之刑法第7
    9條之1規定合併計算其殘餘刑期與他刑應執行之期間。但其
    原因事實行為終了或犯罪結果之發生在86年刑法第77條修正
    施行後者，不在此限」、「因撤銷假釋執行殘餘刑期，其撤
    銷之原因事實發生在86年11月26日刑法修正公布後，94年1
    月7日刑法修正施行前者，依86年11月26日修正公布之刑法
    第79條之1規定合併計算其殘餘刑期與他刑應執行之期間。
    但其原因事實行為終了或犯罪結果之發生在94年1月7日刑法
    修正施行後者，依94年1月7日修正施行之刑法第79條之1規
    定合併計算其殘餘刑期與他刑應執行之期間」。是依上開規
    定，可知假釋經撤銷後，其殘餘刑期計算應依據何時期之法
    律規定，乃係繫於「撤銷之原因事實」發生於何時為斷；倘
    「撤銷之原因事實」係發生於00年0月0日刑法修正施行前（
    該次修正之刑法係於95年7月1日施行），則其殘餘刑期之計
    算係依修法前之刑法規定，倘假釋「撤銷之原因事實」發生
    於00年0月0日刑法修正施行後，即應適用現行刑法第79條之
    1第5項規定。
  3.查本件聲明異議人入監執行無期徒刑後，於92年10月9日假
    釋出獄。嗣於假釋期間，因再犯施用毒品案件，經撤銷假釋
    等情，業如前述，而該假釋期間所犯施用毒品案件，係於94
    年2月間某日起至同年5月17日某時止所犯，亦有上揭臺灣高
    等法院被告前案紀錄表、法務部撤銷假釋報告表附卷為憑，
    足見聲明異議人假釋經撤銷之原因事實，係發生在刑法95年
    7月1日修正施行前，揆諸前揭法律規定與說明，即應適用修
    正前刑法第79條之1規定，合併計算其殘餘刑期與他刑應執
    行之期間。
  4.從而，聲明異議人現執行者既為前開撤銷假釋後之殘餘刑期
    無期徒刑，則其執行名義仍為「無期徒刑」無誤，僅依修正
    前刑法第79之1條5項規定，實際執行之殘餘刑期以「20年」
    計算，是臺灣屏東地方法院檢察署檢察官據此在上開執行指
    揮書記載：本件執行撤銷假釋殘餘刑期，執行刑期以20年計
    算，刑期起算日期為95年10月13日，期滿日應為115年10月1
    2日，並無違法或不當之處可言。聲明異議人以其假釋交付
    保護管束期間為92年10月9日起至102年10月8日止，認本件
    假釋殘刑應以10年計算云云，尚與前述法律規定不符，難認
    有理由。
  ㈢綜上所述，聲明異議人執上開理由指摘臺灣屏東地方檢察署
    檢察官指揮執行不當，於法尚屬無據，故本件聲明異議，為
    無理由，應予駁回。　　
據上論結，應依刑事訴訟法第486條，裁定如主文。
中　　華　　民　　國　　111 　年　　11　　月　　22　　日
                  刑事第四庭    審判長法  官  黃建榮  
                                      法  官  林書慧
                                      法  官  黃宗揚
以上正本證明與原本無異。
如不服本裁定應於送達後5日內向本院提出抗告狀。
中　　華　　民　　國　　111 　年　　11　　月　　22　　日
　　　　　　　　　　　　　　　　　　　書記官  秦富潔